【裁判字號】    97,婚,940
【裁判日期】    971222
【裁判案由】    離婚
【裁判全文】
臺灣臺中地方法院民事判決               97年度婚字第940號
原      告  乙○○
被      告  丙○○
上列當事人間請求離婚事件，本院於民國97年12月8日言詞辯論
終結，判決如下：
    主      文
准原告與被告離婚。
訴訟費用由被告負擔。
    事實及理由
壹、原告主張：兩造於民國65年4月15日結婚，婚後常因生活細
    故而生口角，致兩造婚姻名存實亡，且原告之母年事已高，
    長年臥病在床，需人照顧，原告要求被告回南投照顧年邁老
    母，均遭被告拒絕，且兩造分房分居已10餘年，被告不念夫
    妻情誼，棄原告與老母於不顧，兩造感情基礎已蕩然無存，
    婚姻無疑已生重大破綻，在客觀上已達難以繼續維持或回復
    婚姻之希望，爰依民法第1052條第2項之規定，請求判決離
    婚。並聲明：求為判決如主文所示。
貳、被告則以：原告有外遇等語，資為抗辯。並聲明：（一）原
    告之訴駁回。（二）訴訟費用由原告負擔。
參、得心證之理由
一、按民法第1052條第2項規定：有前項以外之重大事由，難以
    維持婚姻者，夫妻之一方得請求離婚，但其事由應由夫妻之
    一方負責者，僅他方得請求離婚。立法旨趣在符合現代多元
    化社會之需要，使裁判離婚之事由較富彈性，當婚姻破裂時
    ，夫妻已無共同生活之實質時，即得請求離婚。又婚姻如有
    難以維持之重大事由，於夫妻雙方均須負責時，應比較雙方
    之有責程度，僅責任較輕之一方，得向責任較重之他方請求
    離婚，如雙方之有責程度相同，則雙方均得請求離婚，以符
    公平。是婚姻是否難以維持，應斟酌破壞夫妻共同生活之具
    體情事，是否客觀上達於動搖夫妻之共同生活，致夫妻已喪
    失維持婚姻之意欲以為斷，亦即婚姻是否已生破綻而無回復
    之希望，其難以維持婚姻之事實，是否已達於倘處於同一境
    況，任何人均將喪失維持婚姻希望之程度以決之。且婚姻係
    以夫妻之共同生活為目的，配偶應互相協力保持其共同生活
    之圓滿、安全及幸福，因而夫妻應相互尊重以增進情感和諧
    及誠摯之相處，此為維持婚姻之基礎，若此基礎不復存在，
    致夫妻無法共同生活，無復合可能者，即應認有難以維持婚
    姻之重大事由存在。
二、查兩造婚姻關係現仍存續中，業經本院調取本院97年度婚字
    第164號卷，核閱無誤，自堪信為真實。次查原告並無外遇
    ，且被告不願與原告同居，兩造感情不好，婚姻無法再維持
    等事實，業據證人王箱結證明確（見本院97年11月13日言詞
    辯論筆錄）；證人甲○○亦結證稱兩造分居1年餘，但已分
    房10餘年，兩造均彼此猜測互有外遇等情明確（見本院97年
    12月8日言詞辯論筆錄），亦均堪信為真實。是兩造不思婚
    姻乃一男一女之兩性結合，以組織家庭，共同生活為目的，
    夫妻生活貴在相互扶持，兩造既未實際履行夫妻同居義務10
    餘年，嚴重妨礙家庭共同生活之美滿幸福，客觀上已達於動
    搖夫妻之共同生活；而期間兩造亦無法誠摯對談、溝通，兩
    造顯然均喪失維持婚姻之意欲，且兩造之婚姻破綻已陷無法
    彌補之窘境；足徵任何人處於同一情況下，均不願繼續維持
    此種婚姻生活，堪認本件兩造間確有難以維持婚姻之重大事
    由存在，而無法繼續彼此之共同婚姻生活無疑。且就前開離
    婚事由觀之，兩造之有責程度相同。從而，原告依民法第10
    52條第2項之規定，請求判決離婚，應屬有據，自應准許。
肆、訴訟費用負擔之依據：民事訴訟法第78條。
中    華    民    國    97    年    12    月    22    日
                    家事法庭    法  官  陳卿和
以上正本係照原本作成。
如對本判決上訴，須於判決送達後20日內向本院提出上訴書狀（
須附繕本）。
中    華    民    國    97    年    12    月    22    日
                                書記官  巫偉凱


司法院資訊處製作；財團法人民間司法改革基金會備份。
